【裁判字號】    98,台上,7888
【裁判日期】    981229
【裁判案由】    妨害自由等罪
【裁判全文】
最高法院刑事判決            九十八年度台上字第七八八八號
上  訴  人  甲○○
            乙○○
            丙○○
            丁○○
上 列一 人
選任辯護人  張清富律師
上列上訴人因妨害自由等罪案件，不服台灣高等法院台南分院中
華民國九十六年十二月三日第二審判決（九十六年度上訴字第一
Ｏ一Ｏ號，起訴案號：台灣台南地方法院檢察署九十五年度偵字
第七六三七、八四三九號），提起上訴，本院判決如下：
    主  文
上訴駁回。
    理  由
按刑事訴訟法第三百七十七條規定：上訴於第三審法院，非以判
決違背法令為理由，不得為之；是提起第三審上訴，應以原判決
違背法令為理由，係屬法定要件。如果上訴理由書狀並未依據卷
內訴訟資料具體指摘原判決不適用何種法則或如何適用不當，或
所指摘原判決違法情事，顯與法律規定得為第三審上訴理由之違
法情形不相適合時，均應認其上訴為違背法律上之程式，予以駁
回。本件原判決認定上訴人甲○○、丙○○有如其事實欄所載共
同未經許可持有子彈犯行，並均與上訴人乙○○、丁○○共同有
二次妨害自由犯行，因而撤銷第一審關於上訴人等部分之科刑判
決，改判依行為時牽連犯關係，從重論甲○○、丙○○以共同未
經許可，持有子彈罪，分處有期徒刑二年十月，併科罰金新台幣
（下同）十萬元、有期徒刑三年，併科罰金十萬元；減為有期徒
刑一年五月，併科罰金五萬元、有期徒刑一年六月，併科罰金五
萬元；另論渠等成年人共同對兒童私行拘禁罪，各處有期徒刑三
年，皆減為有期徒刑一年六月；論乙○○、丁○○以共同私行拘
禁及成年人共同對兒童私行拘禁二罪（乙○○為累犯），處乙○
○有期徒刑二年、二年四月；減為有期徒刑一年、一年二月；處
薛有翔有期徒刑二年二月、二年六月；減為有期徒刑一年一月、
一年三月；並諭知罰金如易服勞役之折算標準及宣告相關之從刑
；復就甲○○、丙○○、乙○○、丁○○主刑部分，分別定應執
行之刑有期徒刑二年九月、二年十月、二年、二年六月。已詳敘
所憑證據及認定之理由，對於上訴人等所提出之辯解，何以不足
採信，亦在理由內詳加指駁及說明，俱有卷存證據資料可資覆按
。甲○○上訴意旨略以：(一)、原判決論伊以共同未經許可持有子
彈罪名，然就扣案槍、彈卻對各該共同正犯一一諭知沒收，有違
共犯連帶沒收原則，洵有未洽。(二)、伊係應蘇國禎要求，方允其
子PARK南下與伊同住，主觀上並無私行拘禁犯意，原判決並未說
明蘇國禎警詢供述如何具有可信之特別情況，而逕採為認定伊有
私行拘禁犯行之論斷依據，即有可議。(三)、伊限制蘇國禎、張東
志及PARK之自由，係出於概括犯意而為，原判決未論以連續犯，
有適用法則不當之違法。又伊並無資力，且未因本案獲有利益，
原判決予以併科罰金五萬元，同屬不當云云。丙○○上訴意旨係
以：(一)、共同被告侯博智所攜槍枝均為玩具槍，且未將持有子彈
情事告知伊。原審認伊為持有子彈之共同正犯，與事實不符。(二)
、伊並無私行拘禁PARK之犯意，原判決竟認伊等係另行起意，要
求蘇國禎將PARK帶至台南當人質，亦有違誤。乙○○上訴意旨以
：(一)、共同被告丙○○警詢供述並無證據能力，原判決採為認定
伊有罪之論據，有違證據法則。(二)、伊僅幫助私行拘禁張東志，
並未私行拘禁蘇國禎與PARK，原判決卻認伊為拘禁上開三人之共
同正犯，允有未洽。丁○○上訴意旨則謂：原判決援採丙○○不
利於伊及被害人有瑕疵之陳述，認定伊為私行拘禁之共同正犯，
乃就郭心玉、周錦芳有利於伊之供述卻摒棄不採，採證難謂允適
等語。
惟查：證據之取捨及事實之認定，均為事實審法院之職權，倘其
採證認事並未違反證據法則，復於判決內說明其取捨證據及得心
證之理由者，自不得任意指為違法而執為第三審上訴之適法理由
。原判決依憑證人即被害人蘇國禎、張東志、PARK、證人蘇陳麗
芳之證詞，甲○○、丙○○部分供述，PARK受傷照片、扣案槍、
彈、手銬、鐵製警棍、本票、款項借用證、內政部警政署刑事警
察局槍彈鑑定書等證據資料，認定上訴人等確有本件犯行，並說
明甲○○、丙○○就持有子彈部分，上訴人等就妨害自由部分如
何具有犯意聯絡與行為分擔，俱為共同正犯；暨蘇國禎、丙○○
警詢供述，如何具有證據能力；郭心玉、周錦芳證詞如何不足為
丁○○、乙○○有利之判斷等旨綦詳。所為論斷，難認有何違背
經驗法則及論理法則情形，復無採證違法或理由不備情事。又沒
收物之執行完畢與沒收物之不存在，並非一事，因犯罪依法必須
沒收之物，雖已於共同正犯中之一人確定判決諭知沒收，並已執
行完畢，對於其他共犯之判決，仍應宣告沒收。原判決論甲○○
以共同未經許可持有子彈罪名，並於其罪刑項下諭知沒收扣案子
彈，適用法則亦無不當。而修正前刑法上所謂連續犯，係指行為
人出於概括犯意，於一定之時間內，先後多次實行（基本）犯罪
構成要件相同之行為，乃予以一個刑罰評價，論以一罪，而加重
其刑。原判決理由乙欄四之３說明：上訴人等於私行拘禁蘇國禎
、張東志期間，為確保蘇國禎能返回住處籌措款項，乃另行起意
要求蘇國禎以其子PARK供渠等拘禁，而認二者犯意個別，無從成
立連續犯關係，應予分論併罰，於法要無違誤。至量刑輕重係屬
事實審法院得依職權自由裁量之事項，茍其刑之量定係以行為人
之責任為基礎，並已斟酌刑法第五十七條各款所列情形，且未逾
法定刑度，即不得指為違法。本件原判決已說明審酌甲○○未經
許可持有子彈七顆，係為遂行妨害自由犯行，於審理時坦承該部
分犯行等情狀，就未經許可持有子彈部分據以科處徒刑，併科罰
金十萬元，減為五萬元及諭知易服勞役折算之標準。顯係本於甲
○○之責任為基礎，並已具體斟酌刑法第五十七條所列情形而為
量定，並未偏執一端，而有失之過重情事。甲○○上訴意旨，仍
執原判決併科罰金過重，而純就事實審法院量刑職權之行使為爭
辯，與法律規定得為第三審上訴理由之違法情形，不相適合。其
餘上訴意旨，仍執陳詞為事實上之爭辯，並對原審採證認事之職
權行使，任意指摘，難謂已符合首揭法定上訴要件。其等上訴違
背法律上之程式，均應予駁回。
據上論結，應依刑事訴訟法第三百九十五條前段，判決如主文。
中    華    民    國  九十八  年   十二   月  二十九  日
                      最高法院刑事第八庭
                          審判長法官  洪  文  章
                                法官  王  居  財
                                法官  郭  毓  洲
                                法官  黃  梅  月
                                法官  邱  同  印
      本件正本證明與原本無異
                                      書  記  官
中    華    民    國  九十九  年    一    月    四    日
                                                      Ｅ

司法院資訊處製作；財團法人民間司法改革基金會備份。
